臺灣雲林地方法院刑事判決　　　　　　　　　　　　　　九十一年度易字第九號
　　公　訴　人　臺灣雲林地方法院檢察署檢察官
　　被　　　告　甲○○
　　被　　　告　丙○○
右列被告等因傷害案件，經檢察官提起公訴（九十一年度偵字第一四一號），本院判
決如左：
    主  文
甲○○、丙○○共同傷害人之身體，均處拘役參拾日，如易科罰金，均以參佰元折算
壹日。
    事  實
一、甲○○、丙○○兄弟二人於民國九十年十二月二十五日上午七時許，在雲林縣斗
    六市○○路八一九軍醫院操揚涼亭旁，因資源回收之鐵製椅子一張之歸屬問題而
    與同為從事舊貨業之乙○○發生爭執，甲○○二兄弟欲將鐵椅取走，乙○○則上
    前予以阻止，三人相持不下之餘，甲○○、丙○○二人竟基於傷害之犯意聯絡，
    分持竹棍及鐵椅出手與乙○○發生互毆（乙○○傷害部分未據告訴），致乙○○
    受有頭部外傷併腦震盪、右大腿瘀傷及右手挫傷併深度撕裂傷之傷害。
二、案經被害人乙○○訴由雲林縣警察局西螺分局報請臺灣雲林地方法院檢察署檢察
    官偵查起訴。
    理  由
一、訊據被告甲○○、丙○○固坦承於右揭時地，與乙○○發生言語衝突等情，惟矢
    口否認有何傷害犯行，被告甲○○辯稱：我沒有毆打乙○○，是乙○○將我打傷
    云云；被告丙○○辯稱：係乙○○出手打我，我僅以鐵椅反擋他的棍子，並未毆
    打他云云。經查，被告二人於右揭時地分持竹棍及鐵椅毆打告訴人乙○○，業據
    告訴人於警訊、偵查及本院審理時指訴綦詳，核與證人常書沂到庭證稱：「被告
    二人和告訴人在打架，我就上前勸阻」等語相符，而告訴人因被告二人之傷害犯
    行，受有頭部外傷併腦震盪、右大腿瘀傷及右手挫傷併深度撕裂傷之傷害，有國
    軍斗六醫院診斷證明書一紙附卷可稽，而被告甲○○於警訊、偵查及本院調查時
    均坦承確實有持竹棍毆打告訴人不諱，另被告丙○○於警訊自承：「（你有無動
    手毆打乙○○？）我當時有持鐵椅阻擋並反擊，是乙○○先動手我才反擊」等語
    ，又按正當防衛係對於現在不法之侵害出於防衛自己或他人之權利者而言，侵害
    業已過去，即無正當防衛可言。至彼此互毆，又必以一方初無傷人之行為，因排
    除對方不法之侵害而加以還擊，始得以正當防衛論，故侵害已過去後之報復行為
    ，與無從分別何方為不法侵害之互毆行為，均不得主張正當防衛。且按刑法第二
    十三前段規定正當防衛，係以行為人對於現在不法之侵害，本乎防衛自己或他人
    之權利意思，在客觀上有時間之急迫性，並具備實施反擊予以排除侵害之必要性
    ，且其因而所受法益之被害，亦符合相當性之情形，予以實施防衛行為者，始稱
    相當（最高法院八十四年度台上字第三四四九號判決參照）。本件告訴人亦出手
    毆打被告二人等情，雖據被告二人陳稱明確，並有證人常書沂到庭證稱屬實，復
    有診斷證明書二紙附卷可憑，然除被告二人片面指訴外，並無證據證明係由告訴
    人先對被告二人為不法之侵害，而證人常書沂亦證稱伊看到時被告二人與告訴人
    已經在互毆等情在卷，而不能證明是何方先行出手傷害，自不能僅憑被告二人片
    面之詞，遽認被告二人係出於正當防衛之意思而反擊，而據以為有利被告二人之
    認定。而被告二人較告訴人年輕力壯，縱遭告訴人追打，倘其儘速離去即可免於
    遭告訴人毆打之危險，故被告二人反持木棍、鐵椅毆打告訴人之行為顯然欠缺急
    迫性及必要性，尚與正當防衛之構成要件有間。綜上所陳，被告二人所辯，均屬
    事後卸責之詞，不足採信。本件事證明確，被告二人傷害犯行，堪予認定。
二、核被告甲○○、丙○○所為，係犯刑法第二百七十七條第一項之傷害罪。被告二
    人具有犯意聯絡及行為分擔，為共同正犯。爰審酌被告二人因一時衝動而犯本案
    ，告訴人所受傷害程度非重，且本件告訴人出手毆打被告二人亦非無責，被告二
    人事後願意請告訴人吃飯表示和解之意而為告訴人拒絕，及其二人犯罪之動機、
    目的、手段等一切情狀，分別量處如主文所示之刑，並諭知易科罰金之折算標準
    。
據上論斷，應依刑事訴訟法第二百九十九條第一項前段、刑法第二十八條、第二百七
十七條第一項、刑法第四十一條第一項前段、罰金罰鍰提高標準條例第一條前段、第
二條，判決如主文。
本案經檢察官王富哲到庭執行職務。
中      華      民      國      九十一      年      四    月    十六    日
                                        臺灣雲林地方法院刑事第二庭
                                            法  官  趙  思  芸
右正本證明與原本無異。
如不服本判決，應於判決送達後十日內向本院提出上訴狀( 應附繕本 )。
                                            書記官  王  淑  美
中      華      民      國    九十一      年      四    月    十六    日
中華民國刑法第二百七十七條
 (普通傷害罪)
傷害人之身體或健康者，處三年以下有期徒刑、拘役或一千元以下罰金。
犯前項之罪因而致人於死者，處無期徒刑或七年以上有期徒刑；致重傷者，處三年以
上十年以下有期徒刑。
